臺灣花蓮地方法院民事判決
110年度訴字第210號
原      告  王秋濤
被      告  何月女

訴訟代理人  邱一偉律師
上列當事人間請求給付報酬事件，本院於民國110年11月16日言
詞辯論終結，判決如下：
     主  文
原告之訴駁回。
訴訟費用由原告負擔。 　　 　　 
　　 事實及理由
一、原告主張：
　㈠坐落花蓮縣○○鄉○○段00000地號土地，原為伊與同海砂石股份
    有限公司（下稱同海公司）共有，產權輾轉借名登記為同海
    公司股東王清文名義，伊具有產權2分之1權利，此一事實，
    業經同海公司於民國108年5月15日之股東會確認在案。另同
    海公司六房股東有王清華、何月女、王志偉、王信凱，亦於
    109年1月15日出具申明書，就此一事實再為確認。慈惠段83
    4-5地號及慈勝段434-1地號土地（下合稱系爭土地）原遭訴
    外人王清文侵吞，經伊統籌委任律師並提供證據及律師費向
    王清文追訴，王清文始承認該二筆土地為同海公司所有，同
    海公司三分之二股東，於107年7月25日即出具協議書（卷25
    頁，下稱系爭協議書）予伊，同意以王清文歸還之土地市價
    兩成金額做為伊之獎賞傭金費，經伊費盡心力處理，始追回
    該二筆土地。嗣王清文於110年2月26日，以每坪新臺幣（下
    同）102,000元，將該系爭土地一併出售他人，同海公司股
    東王清文外，其他五位股東均自王清文領得1,023,335元之
    銀行本票。經核算結果，同海公司除王清文外，其他五位股
    東應支付伊468,831元，迄今王清華、王志偉、王信凱，均
    已開立銀行本票支付完畢。依據該兩筆土地出售他人契約書
    價款，經核算何月女應該是要支付502,008元（計算式如附
    表一）給伊。系爭協議書所指訴訟官司結束勝訴，係指如果
    有將系爭土地和慈勝段434-10地號等三筆土地，依照法律途
    徑提出侵占罪告訴，有任何一筆土地因而歸還同海公司，是
    以歸還土地為依歸之旨意。至於花蓮地方檢察署（下稱花蓮
    地檢）107年度偵字第4108號、108年度偵續字第14號及鈞院
    109年度聲判字第6號等3案件（下稱王清文侵占案件）係伊
    陳述有關王清文被告侵占罪之始末過程，與「訴訟官司結束
    勝訴」無關。
　㈡王清文於102年10月24日有關同海、東王、東海貨運等三間公
    司家族財產清冊中並無列出且刻意隱瞞慈惠段834-5地號土
    地和慈勝段434-1地號和慈勝段434-10地號土地，隱瞞鋪陳
    以利日後占為己有，果然於106年8月2日將慈勝段434-10地
    號土地，以夫妻贈與名義過戶到其配偶林素貞名下占為己有
    ，經過法院提背信侵占罪告訴，王清文才在法院開庭時，始
    吐實承認慈惠段834-5地號和慈勝段434-1地號土地為同海公
    司所有只是借名登記。於102年8月2日慈勝段604，605，606
    地號3筆土地出售給謝修平先生，然而慈勝段604-4，605-4
    ，606-4地號3筆土地，係都市計晝道路用地，也一樣沒有出
    售：慈勝段604-4地號土地所有權人王清文，83年到現在都
    無異動，慈勝段605-4地號土地所有權人黃月嬌94年到現在
    也沒有異動，慈勝段606-4地號土地所有權人張玉惠109年才
    異動，產權登記於王秋濤兒子王子豪名下，在當時都市計晝
    道路用地買方也不會要買，因此慈惠段834-5地號都市計晝
    道路土地，當時沒有出售也就保留下來，土地產權只是借名
    登記於王清榮名下。
　㈢王清輝係同海公司法定股東和王清文是親兄弟，都一起在同
    海公司上班也相處數十年，又被告何月女與林素貞是妯娌關
    係也數十年，怎麼會?且未與王清文，林素貞有密切往來。
    怎麼會？未能與渠等良好溝通。怎麼會？因此誤聽信伊之謊
    言。怎麼會？而輕率在伊準備好的協議書上簽名。被告是伊
    親戚，伊也深知被告不是很信守承諾之人，當時還特別請被
    告何月女夫婿王清輝一起在系爭協議書上簽名並蓋指紋章確
    認。被告何月女和其女兒王誼菁，經過伊聯絡告知於109年4
    1月9日下午4時整，因王清文背信侵占慈勝段434-10地號土
    地交付審判，地方法院要開庭，被告母女倆都提前時間到地
    方法院旁聽，伊也絕對不會謊言欺騙被告。被告現居女兒王
    誼菁家裡，被告手機電話不會接，有事情都由其女兒聯絡處
    理，被告在尚未拿到慈惠段834-5地號和慈勝段434-1地號土
    地出售價款前，也說過有簽協議書和同海公司股東會議記錄
    （卷21頁，下稱系爭開會記錄）和申明書（卷23頁，下稱系
    爭申明書）的三房黃月嬌，四房王清華，五房郭寶秀，我們
    四房一起付清款項，等到三、四、五房開立銀行本票付清完
    畢，被告還要伊傳Line銀行付款本票資料給被告女兒王誼菁
    看了確認後再行支付。當被告拿到土地出售價款後，要拿錢
    出來就反悔刁難支付。在110年5月22日晚上伊拿被告須支付
    多少錢計算表單，到被告女兒家裡，被告當時也言明承諾說
    ：等三、四、五房付清了被告才付清，過了幾天再繼續聯絡
    催討很多次，不開門也不接手機電話，不理會拒絕支付，經
    過律師函催討，依然拒絕支付。綜上所述被告只是錢一入袋
    ，須要再掏錢支出立即翻臉不認帳，被欺騙只是拒絕付款之
    藉口。
　㈣在90年王清榮死亡後，同海公司業務租賃收入支出銀行來往
    等，全部都由王清文一人獨攬，全權接掌營運至102年為期
    十多年，在其間王政雄擔任同海公司負責人，同海公司印鑑
    章和私人印鑑章全部都在王清文手上，王政雄從未簽過收支
    傳票和蓋章過銀行往來之印鑑章，只是掛名有名無實虛名負
    責人，在王清華接任同海公司負責人時，同海公司印鑑章和
    私人印鑑章也是在王清文手上，收支傳票銀行往來也從來沒
    有簽過蓋章過，業務租賃收入支出銀行往來，都是王清文一
    人獨攬，也一樣只是有名無實空殼子負責人。
　㈤同海公司債務皆向銀行借貸，都以不動產土地房屋抵押給銀
    行借款，該土地房屋不動產抵押給銀行借款金額只是市場行
    情的3分之1而己，同海公司不動產土地房屋，和砂石工廠設
    備和大卡車和重機械等(皆無貸款）市值超過銀行貸款非常
    非常多，王清榮過世後，名下所持有的全部土地和房屋在辦
    理繼承完成後，王清文在繼承人不知情且沒有告知情況下，
    偷偷將全數的房地產過戶到王清文自己名下，如果誠如民事
    答辯狀（二）内容所言：之後因王清榮於90年死亡時，積欠
    大筆債務，怕被債權人拍賣，既然如此積欠大筆債務，王清
    文豈會將大筆債務往自己身上攬，王清文所言皆子虛烏有。
    另有關慈惠段834-5地號土地77年所有權人王師古和王清榮
    各持分二分之一，79年王師古持分二分之一產權輾轉登記於
    王清榮名下，90年王清榮過世，產權由其兒子王信凱繼承，
    92年王清文在沒有告知在王信凱不知情的情況下，偷偷將慈
    惠段834-5地號土地產權過戶到王清文自己名下，王清榮過
    世其兒子王信凱繼承是直系所有權繼承人，王信凱皆有系爭
    開會記錄和系爭申明書簽名蓋章，確認伊在慈惠段834-5地
    號土地有2分之1產權權利，所取得之土地出售價款也開立銀
    行本票支付完畢，也經過該筆土地繼承所有權人王信凱之確
    認，同時也經過同海公司負責人王清華等超過三分之二股東
    確認在案。
　㈥王清文被告於107年11月14日花蓮地方法院檢察署第一次開庭
    時，在庭上始吐實承認慈勝段434-1地號和慈惠段834-5地號
    土地是同海公司的，在當時開庭時王清文選任辯護人邱一偉
    律師才書寫之字據交給伊（字據所寫：434-1—公司的借名；
    434-10—王清文買的；834-5—公司的借名）。在102年10月24
    日，同海，東王，東海三間公司財產明細表之來由:102年以
    前王清文一人獨攬同海公司及關係企業之經營收入支出銀行
    來往等所有業務，同海公司股東懷疑王清文侵吞公司財務，
    同海公司三房股東黃月嬌(母)王志偉(子)委請簡燦賢律師函
    ，通知王清文提供公司帳冊等相關經營資料，經過百般习難
    和托延，三房股東召集同海公司全部六股東集合於簡燦賢律
    師事務所協商，之後王清文才整理財產清冊，並且刻意隱瞒
    慈勝段434-1地號和慈勝段434-10地號和慈惠段834-5地號土
    地。
　㈦有關慈勝段434-10地號土地：同海公司與伊在早期王清榮在
    世時，共同出資買入土地，在此區段有二塊土地，可申請二
    個開發建屋案，申請開發建築房屋，必須法定提供同區段申
    請建築基地面積的百分之十八之道路用地捐贈給政府機關，
    伊與何永裕先生本來就熟識，王清文根本就不認識何永裕，
    何永裕正好有此區段計晝道路用地，經過雙方商議以每坪4
    萬元成交。有關吉安鄉慈惠段834-5地號土地是伊在77年簽
    約購買，同海公司與伊各出資各半即各出錢二分之一購買，
    同海公司產權登記於王清榮名下持分二分之一，伊產權登記
    於伊侄子王師古名下各持分二分之一，79年王清榮聯絡伊有
    人要買本地段可供建築蓋房子之土地，伊於是聯絡王師古請
    領印鑑証明，身分證影本，印鑑章從台北寄過來給伊，伊將
    証件和土地所有權狀交給王清榮處理，因為此筆土地是計畫
    道路用地，伊在當時還特別告知王清榮如果買方不買計晝道
    路用地，我們就不要賣，在當時買方當然不會買道路用地，
    因此也保留下來，王清榮於是也就將此筆土地產權借名登記
    於其名下，絕非是被告證人王清文所說的79年由王清榮代表
    六兄弟買下王師古持分絕非事實，如果如被告證人王清文所
    說79年時王清榮代表六兄弟買下王師古持分的話?如果伊沒
    有二分之一產權權利？同海公司三房股東王志偉，四房股東
    王清華，五房股東王信凱等，怎麼會開立銀行本票支付給伊
    呢?伊與王清榮在世前之同海公司共同出資合夥投資購買之
    土地，在本區段有50間店面土地，前後陸續出售也一起出售
    予他人，至於慈惠段834-5地號土地在繼承人不知情且没有
    告知情況下，王清文偷偷將此筆土地產權過戶於自己名下。
    90年王清榮過世，93年王政雄過世，100年王清鴻過世，王
    清文總是把供詞推給死無對證之亡故者。
　㈧爰依系爭協議書、開會記錄及申明書等約定請求被告給付，
    並聲明：被告應給付原告502,008元及自繕本送達之翌日起
    至清償日止，依年息5%計算之利息。
二、被告則以：
　㈠原告所統籌對王清文、林素貞提出的「訴訟官司」，並未「
    勝訴」（均敗訴，王清文、林素貞都獲不起訴處分，且聲請
    交付審判亦被駁回）。伊所取得王清文給付的土地價款，自
    始至終都是「借名登記」在王清文名下的土地出售後的所得
    ，並非原告向王清文追討王清文侵占土地後所得。因此原告
    要求依系爭協議書給付20%之費用云云，並無理由。
　㈡原告向伊謊稱登記在王清文名下之「花蓮縣○○鄉○○段00000地
    號、慈勝段434-1地號」等2筆土地，以及登記在王清文配偶
    林素貞名下之「花蓮縣○○鄉○○段000000地號」土地，總共3
    筆土地，均遭王清文及林素貞侵占，伊有辦法告倒王清文、
    林素貞夫妻，並且把土地拿回來。被告因未曾管理家族公司
    事務，且未與王清文、林素貞有密切之往來，未能與渠等良
    好溝通，因此誤聽信原告之謊言，而輕率在原告所準備好的
    協議書上簽名。但在花蓮地檢署檢察官、花蓮高分檢檢察長
    以及臺灣花蓮地方法院法官調查後，均認王清文、林素貞從
    未侵占上開土地。其理由分別如下：
　⒈王清文名下之「花蓮縣○○鄉○○段00000地號、慈勝段434-1地
    號」等2筆土地：
　　訊據被告王清文堅決否認涉有上開犯行，辯稱略以：慈惠段
    834之5地號、慈勝段434之1地號土地是同海公司借名記在伊
    名下，這塊土地與王清濤無關。訊據被告王清文堅決否認有
    何侵占及背信之犯行，辯稱:花蓮縣○○鄉○○段00000地號土地
    ，公司自己要的部分要賣給誰或是要如何投資還不知道，也
    是借我的名字登記；花蓮縣○鄉○○段000○0地號是借名登記在
    我名下等語，核與王清文提出之存證信函所記載：花蓮縣○
    鄉○○段00000地號、慈勝段434-1地號土地，均受家族所借名
    登記，並非本人(即被告王清文)所有等內容相符。　
　⒉林素貞名下之「花蓮縣○○鄉○○段000000地號」土地：
　⑴被告王清文於偵查中供稱：聲請人與王秋濤購買434-1 地號
    土地係為配合都市計畫案補足坪數，該案僅需要40坪，而43
    4-1地號土地約有96坪，聲請人不願買下434-1地號土地全部
    ，但434-1地號土地原地主堅持賣整塊土地，當時我跟兄弟
    一起經營聲請人之公司事務，所以由我買下聲請人不願購買
    的剩餘坪數，即自434-1地號土地分割出的434-10地號土地
    ，付款方式雖是以聲請人開立公司支票支付，但是我於94年
    前後分別從我的兆豐銀行帳戶提領現金57萬6000元、164 萬
    7800元，交給聲請人聘請的會計，如此可節稅也省去匯款手
    續，又聲請人所購入部分即434-1地號土地是借我的名字登
    記，且與434-10地號登記給我的時間不一樣等語，是被告以
    自己出資購入之意思，並以所有權人自居，登記為434-10地
    號土地之所有權人，其是否有業務侵占、背信之主觀犯意，
    已屬有疑。
　⑵又依不動產買賣契約第1條土地標示記載略為：434-1地號土
    地約96.57坪，第1階段先過戶41坪，買賣價金為163萬9000
    元，第2階段剩餘地約55.57坪，買賣金為222萬3800元；同
    契約第3條付款約定略為：1期分為第1階段訂金42萬4000元
    、1期第2階段訂金為57萬6000元，2期分為產權過戶即捐贈
    機關後付清1筆為121萬5000元、2期第2階段產權過戶完成16
    4萬7800元乙節，有聲請人提供之不動產買賣契約書影本存
    卷可考，則該不動產買賣契約將434-1地號土地分為41坪及5
    5.57坪計算買賣價金，核與被告王清文上開所述聲請人為都
    市計畫案購入之434-1地號土地僅需40坪，故由被告王清文
    自行購入434-1地號土地剩餘坪數即約56坪等語大致相符；
    且434-10地號土地係自434-1地號土地分割新增，面積為185
    .87平方公尺一情，有上開土地登記第二類謄本1份存卷可查
    ，經換算後434-10地號土地坪數約為56餘坪，亦與被告王清
    文上開供述相合，則被告王清文辯稱係因聲請人僅願購入43
    4-1地號土地之40坪，剩餘56餘坪數均由其自行出自購入等
    語，尚非無據。
  ⑶復觀上開不動產買賣契約第3條付款約定，金額分別為第1期
    第2階段訂金為57萬6000元、第2期第2階段為產權過戶完成
    後之164萬7800元等情，亦與被告上開所述其於94年自兆豐
    銀行分別提領共57萬6000元、164萬7800元等語互核一致；
    又被告王清文確於94年11月2日、同年12月12日分別自其兆
    豐銀行帳戶提領28萬8000元2筆，款項共57萬6000元，再於9
    5年2月10日自同帳戶提領60萬元、同年2月15及17日分別提
    領50萬元2筆，金額共160萬元等情，有兆豐商業銀行107年1
    0月11日存款往來明細查詢表附卷足佐，互核被告王清文上
    開所述為出資購買434-10地號土地所提領款項、實際提領款
    項及上開不動產買賣契約價金約定，均大致相符，且上開不
    動產買賣契約之簽約、付款日期亦與被告王清文上開提領款
    項之時間前後相近，則被告王清文辯稱係自行出資購入434-
    1地號土地之56坪部分，即嗣後分割出之434-10地號土地等
    語，應屬有據，則被告辯稱其以自己出資購入434-10地號土
    地之意思，並以所有權人自居，登記為434-10地號土地之所
    有權人等語，應可採信。
　⑷被告王清文先係以434-10地號土地之所有權人意思受移轉登
    記，嗣將434-10地號土地移轉登記予被告林素貞，難認有何
    業務侵占或背信之犯罪故意，且聲請人與被告王清文間就43
    4-10地號土地是否存有借名登記契約、被告有何該當業務侵
    占罪及背信罪之犯行並未舉證以實其說，則本案事實即屬真
    偽不明之情況，依偵查卷內現有事證，縱令交由法院審判，
    揆諸前揭說明，本院仍應為無罪之諭知。
　㈢綜上所述，由原告所統籌對王清文、林素貞提出的訴訟官司
    ，王清文、林素貞都是獲得不起訴處分，而且原告聲請對其
    二人為交付審判也遭裁定駁回。而系爭協議書上記載：「向
    王清文及其配偶林素貞索討背信、侵占同海砂石股份有限公
    司、東王礦業有限公司及東海汽車貨運股份有限公司等公司
    土地財產之訴訟官司，待訴訟官司『結束勝訴』後」等語。故
    原告所統籌對王清文、林素貞提出之訴訟官司既未「勝訴」
    ，伊即無依協議書給付款項之義務。
　㈣王清文所給付的系爭土地出售款，是王清文原本就會給伊家
    族成員的，並非原告所提官司勝訴後之結果。申言之，關於
    原告向伊所謊稱之王清文已侵占其名下之系爭土地云云，業
    經檢察官偵查清楚，王清文從未侵占或主張其名下系爭土地
    土地為王清文所有，只要家族成員有人向王清文主張返還土
    地登記，王清文就會返還，根本沒有原告所謊稱之該二筆土
    地已遭王清文侵占的情形。又該二筆土地未遭王清文侵占之
    事實，除有檢察官的不起訴處分書可佐以外，並有下以證據
    足資證明：
　⒈關於慈勝段434-1地號土地：
　　王清文曾委託邱一偉律師在107年7月20日寄發該律師事務所
    函給原告，在該律師事務所函文中即已載明：「坐落花蓮縣
    ○○鄉○○段00000地號土地為本人兄弟等眾人合夥共同購買，
    協議登記在本人名下」等語。故原告明知王清文並無侵占慈
    勝段434-1地號土地之意，竟仍向伊謊稱該土地遭王清文侵
    占，且在107年7月25日要求伊在協議書上簽名，原告顯屬有
    心欺騙，行為實不可取。　
　⒉關於慈惠段834-5地號土地：
　　該土地是在92年3月12日以買賣為原因登記在王清文名下。
    而王秋濤是在107年8月間才向花蓮地署提出王清文侵占告訴
    ，倘若王清文真有侵占犯意或是侵占事實，則王清文在檢察
    官傳喚及警方詢問當下，即可為刑事追訴權已罹於時效的主
    張（95年7月1日之前，侵占罪之追訴權時效只有10年）。但
    王清文竟捨此不為，不論是在警詢或檢察官訊問時，均一致
    稱該土地為同海公司所有，只是登記在他的名下等語，顯見
    王清文並無侵占慈惠段834-5地號土地之事實或犯意。原告
    確實是利用伊對於公司業務不清楚的情形下，向伊謊稱系爭
    土地已遭王清文侵占，以致伊簽寫協議書。且此部分對王清
    文的訴訟官司，根本無「勝訴」可言。
　㈤原告先向伊謊稱「花蓮縣○○鄉○○段00000地號、慈勝段434-1
    地號」、「慈勝段434-10地號」土地已遭王清文侵占，致伊
    不察而遽信之，並因此在原告所準備好的協議書上簽名。但
    事實上「花蓮縣○○鄉○○段00000地號、慈勝段434-1地號」二
    筆土地王清文自始無侵占之意，只是單純借名登記人而已。
    另慈勝段434-10地號土地經查明也是王清文自己出資購買，
    亦無侵占事實，經花蓮地檢署及花蓮地院調查甚明，因此關
    於由原告統籌對王清文、林素貞提起之侵占、背信訴訟官司
    並未「勝訴」，應與系爭協議書上所載伊應給付酬金的條件
    不符。故原告之主張並無理由。
　㈥原告所提出之原證1開會紀錄以及原證2申明書上雖記載慈勝(
    惠)段834-5地號土地為同海砂石公司與王秋濤各有二分之一
    云云，伊固然有在上開文件簽名，但是伊簽名是因為被原告
    欺騙。原告知道王家家族事業（非王秋濤家族，王秋濤與是
    王家家族女兒的配偶，王秋濤與伊為姻親關係）同海砂石股
    份有限公司，自70幾年設立後，一直都是由「王清榮」負責
    公司業務及相關置產投資業務。在90年王清榮死亡後，就由
    王政雄接任公司負責人，並繼續負責公司的經營和運作。原
    告並明知103年後因為王政雄過世才接觸公司業務的現任負
    責人王清華、子輩王信凱（王清榮之子）、王志偉（王政雄
    之子），還有王清輝的配偶即伊，均對於同海公司長久以來
    的運作、經營、投資內容完全不知情，因此向伊等人誆騙慈
    惠段834-5地號土地是以其姪子王師古的名義和同海公司共
    同投資云云。原告又用利伊等人對於王清文的誤解，百般指
    稱訴外人王清文在協助王政雄管理公司業務的機會時，如何
    如何侵占公司財產，使得伊及其他人對王清文產生諸多不滿
    後，原告又以一付要協助伊等人伸張正義的樣子，說要出面
    告倒王清文夫妻，幫大家取回被侵占的財產。伊當時甚至對
    於王秋濤還有一些感激，覺得這個人好熱心，好有正義感，
    應該不會騙我們，因此也就誤信王秋濤所說慈惠段他有二分
    之一的這件事。伊從未參與同海公司的經營，之所以會成為
    同海公司的股東，純粹是因為先夫王清輝過世而繼承公司的
    股份。伊完全不了解同海公司多年來的營運及相關投資狀況
    ，因此也才會受到原告的詐欺，也才會在原證1、原證2上的
    文件簽名。直到110年年初，被告收到地方法院關於對王清
    文夫妻的交付審判裁定，才知道王清文夫妻根本沒有侵占同
    海公司的財產。也後來才詢問到王清文關於慈惠段834-5地
    號土地的事情：王清文曾經王清榮生前告知，834-5地號土
    地曾經是同海公司與王師古在77年間共同投資，一方出資一
    半，並各自登記為二分之一所有權，但不久後即結束共同投
    資關係。兩方經結算後，於79年8月間由王師古將其二分之
    一所有權過戶予王清榮（因公司之財產當時大多登記在王清
    榮名下），由王清榮取得完整之所有權。之後因王清榮於90
    年死亡時，積欠大筆債務，而864-5地號土地原本實為公司
    所有，為避免公司之資產遭王清榮之債權人拍賣，因此在當
    時公司負責人王政雄之指示下，將該土地（已經辦理繼承由
    王清榮之子王信凱登記取得）於92年1月27日再以買賣為由
    移轉登記於王清文名下」。是以，伊終於明瞭慈惠段834-5
    地號土地早於79年間就由王師古將其原有二分之一部分移轉
    登記予王清榮，同海公司從此取得該土地全部權利，自此83
    4-5地號土地實與王師古或王秋濤並無任何關係。王秋濤向
    被告等人稱其擁有該土地二分之一權利云云，顯屬欺騙。實
    在是因為了解事情經過的人除了王清文以外都已經過世，原
    告利用被告等人的無知，以及對於原告的信任而為的詐欺行
    為。故被告爰依民法第92條之規定，撤銷受詐欺所為之意思
    表示，即關於原證1、2文件上之內容，並以本書狀向原告為
    撤銷意思表示的主張。準此，伊否認慈惠段834-5地號土地
    原告有二分之一所有權，如原告要向伊請求關於慈惠段834-
    5地號土地之價款，應由原告證明其為慈惠段834-5地號土地
    的所有權人。
　㈦證人王文清已明確證述並無侵占慈惠段834-5地號、慈勝段43
    4-1地號土地之犯行或犯意。上開二土地都是六兄弟共有，
    只是借名登記在王文清名下。即使沒有被告侵占、背信之事
    ，也會把上開土地拿出來給大家分錢。證人王清文之證述，
    與被證4，王清文在107年7月20日請律師發函之律師函意旨
    相符，堪信為真實。關於慈惠段834-5地號土地，原告並無
    任何權利乙節，王清文亦明白證稱：最早是77年王師古與王
    清榮共同出資買的，79年時由王清榮代表六兄乃買下王師古
    的持份，登記在王清榮名下，後來他死後因同海公司及王清
    榮有欠債，同海公司董事長王政雄怕其被追債，經繼承人同
    意後，就請代書辦理過戶在王清文名下。79年土地就買下來
    了，不曉得為何原告說他有權利等語。依慈惠段834-5地號
    土地之歷史索引可知，從未有「原告」是所有權人的登記狀
    態，而且在79年後該土地就確實只有一個所有權人即「王清
    榮」，與王師古或原告都沒有任何關係了。王清文上開所述
    ，亦合情合理，與客觀證據相符，亦堪認為真實。
　㈧不論是三房王志偉、四房王清華、五房王信凱，都不是實際
    參與同海公司實際運作之人，尤其是王志偉與王信凱，都是
    六兄弟的繼承人都是下一代，而王清華是在103年因為王政
    雄過世才開始接觸公司業務的現任負責人，渠等對於公司的
    運作完不知情。應該是和伊一樣，受原告欺騙，因為原告蓄
    意編纂王清文是侵占公司財產的惡徒，將自己打造成是幫其
    他吃了虧的兄弟伸張正義的形象，以致太過相信原告所犯的
    錯誤。況同海公司共有六房，除了三房、四房、五房有就慈
    惠段834-5地號土地給錢以外，大房、四房還有被告都沒有
    給錢，因此原告主張因為有人給錢，所以慈惠段834-5地號
    土地他有二分之一云云，並無可信。
　㈨並聲明：原告之訴駁回。
三、本院之判斷：　　
　  原告主張依系爭協議書、開會記錄及申明書等約定，請求被
    告給付502,008元及利息（卷123頁），為被告所否認，並以
    前詞置辯。是本院應審究者厥為：原告主張被告應依上開約
    定履行契約，是否有理由？
　㈠按當事人主張有利於己之事實者，就其事實有舉證之責任，
    民事訴訟法第277條前段定有明文。民事訴訟如係由原告主
    張權利者，應先由原告負舉證之責，若原告先不能舉證，以
    證實自己主張之事實為真實，則被告就其抗辯事實即令不能
    舉證，或其所舉證據尚有疵累，亦應駁回原告之請求（最高
    法院106年度台上字第298號、105年度台上字第2317號判決
    意旨參照）。 
  ㈡經查，系爭協議書明文記載：「茲同意由王秋濤先生統籌委
    任律師並提供相關證據向王清文及其配偶林素貞索討背信、
    侵占同海砂石股份有限公司…土地財產之訴訟官司，待訴訟
    官司結束勝訴後，願意無條件提撥王清文林素貞歸還土地財
    產市價兩成（百分之二十）金額作為王秋濤先生之獎賞佣金
    費。不得私自庭外和解。」（卷25頁）由上開文句觀之，系
    爭協議書顯然就原告請求被告給付佣金費一事附有停止條件
    ，即由原告向訴外人王清文索討土地之官司結束並勝訴後，
    原告始得向被告請求所載款項，此由系爭協議書中甚至明文
    約定不得私自庭外和解自明，然原告所提起之王清文侵占案
    件均以不起訴處分及駁回交付審判等結果告終，此有上開案
    件之處分書及本院刑事庭裁定可佐（卷99至118頁），且為
    兩造所不爭執，已難認有何官司勝訴之情事，參以原告復自
    陳王清文侵占案件僅係其陳述有關王清文被告侵占罪之始末
    過程，與系爭協議書中所謂「訴訟官司結束勝訴」無關等語
    （卷399、417頁），應認系爭協議書約定之給付佣金費之停
    止條件尚未成就，故原告依系爭協議書訴請被告給付502,00
    8元云云，即屬無據，自無理由，應予駁回。
  ㈢至系爭開會記錄及申明書，分別記載「慈勝段434-10地號土
    地當待法院判決同海公司勝訴時，王清文將該土地歸還同海
    公司後，不得取得歸還該土地六分之一股份產權。另慈勝段
    （應為慈惠段）834-5地號及434-1地號二筆土地…王清文供
    稱是借名登記於其名下，是同海公司所有財產，願無條件歸
    還同海公司。另有慈勝段834-5（應為慈惠段）地號土地原
    屬王秋濤有二分之一產權，及慈勝段434-10地號土地屬同海
    公司所有，王秋濤及同海公司負責人王清華，已向花蓮高檢
    署申請再議，函發地檢署續查。」、「有關吉安鄉慈惠段83
    4-5 地號土地，面積47.26坪，係同海砂石股份有限公司與
    妹婿王秋濤先生共同持有，且各持分一半，即各持分二分之
    一土地產權，該筆土地因故王清文自己私自將土地所有產權
    過戶於其名下經過訴訟後王清文於民國108年7月11日寄存証
    信函，通知同海砂石股份有限公司其他股東及家屬過戶該筆
    土地所有權或決議出售事宜(有同海公司股東存証信函為 証
    )因同海砂石股份有限公司股東知道吉安鄉慈惠段834-5 地
    號土地所有產權係與妹婿王秋濤先生共同持有各一半，即各
    二分之一產權持分無誤，並非同海砂石股份有限公司6房股
    東全部持有，應是扣除王秋濤二分之一持有產權，所剩餘的
    二分之一土地，方是我們6房兄弟股東該持有的產權持分，
    即是該筆全部產權持分二分之一才是，即6房股東應各持十
    二分之一產權才對且無誤，對於不屬於我們的財產這種不義
    之財，我們不會受到王清文存証信函鼓惑聽信而理會更不會
    侵占親戚王秋濤先生，所持有的吉安鄉慈惠段834-5地號土
    地二分之一土地所有權。」（卷21、23頁）僅係就土地所有
    權應有部分之比例及歸屬而為之陳述，尚不足以供原告據以
    為依附表一之計算式，請求被告給付佣金費之依據。是原告
    主張依系爭開會記錄及申明書等約定，請求被告給付佣金費
    云云，要屬無據，不應准許。
四、綜上所述，原告主張依系爭協議書、開會記錄及申明書等約
    定，請求被告給付佣金費502,008元及利息，為無理由，應
    予駁回。
五、本件事證已臻明確，兩造其餘攻擊防禦方法及證據，核與判
    決之結果不生影響，爰不一一論列，併此敘明。
六、訴訟費用負擔之依據：民事訴訟法第78條。 　　
中　　華　　民　　國　　110 　年　　11　　月　　30　　日
                  民事第二庭  法  官  李可文
以上正本係照原本作成。
如不服本判決，應於送達後20日內，向本院提出上訴狀並表明上
訴理由，如於本判決宣示後送達前提起上訴者，應於判決送達後
20日內補提上訴理由書(須附繕本)。
如委任律師提起上訴者，應一併繳納上訴審裁判費。
中　　華　　民　　國　　110 　年　　11　　月　　30　　日
                              書記官  徐大鴻

附表一：
　　慈惠段834-5地號土地面積47.26坪÷2=23.63坪，23.63坪X10
    2,000元=2,410,260元÷6等份=401,710元（何月女可分得部
    分），慈勝段434-1地號土地面積26.90坪X102,000元=2,743
    ,800元÷6等份=457,300元(何月女可分得部分），401,710元
    +457,300元=859,010元（何月女二筆土地可分得價款），85
    9,010元X20%(兩成）=171,802元（何月女應支付兩成酬傭金
    ），慈惠段834-5地號土地出售王秋濤應分得330,206元價款
    ，171,802元+330,206元=502,008元（何月女應支付王秋濤
    價款）。